【裁判字號】    94,簡,707
【裁判日期】    950116
【裁判案由】    漁業法
【裁判全文】
臺北高等行政法院判決
                                  94年度簡字第00707號
原      告  甲○○
被      告  臺北縣政府
代  表  人  乙○○（縣長）
上列當事人間因漁業法事件，原告不服行政院農委會中華民國94
年6月15日農訴字第0940126078號訴願決定，提起行政訴訟，本
院判決如下：
    主  文
原告之訴駁回。
訴訟費用由原告負擔。
    事  實
一、事實概要：原告於民國（下同）94年3月6日下午2時50分許
    ，在台北縣石碇鄉石碇溪釣魚，經台北縣警察局新店分局石
    碇分駐所員警查獲並拍照存證，案移被告以其違反漁業法第
    44條第4款規定，依同法第65條第5款規定裁處原告新台幣（
    下同）3萬元罰鍰。原告不服，提起訴願，遭決定駁回，遂
    提起行政訴訟。
二、兩造聲明：
    (一)原告聲明：
      訴願決定及原處分均撤銷。
    (二)被告聲明：
      如主文所示。
三、兩造之主張：
    (一)原告主張：
      1.按，於「護魚區段」內「釣魚」，固違反漁業法第44條
        第4款及同法第65條第5款之規定，應處以3萬元之罰款
        。惟，若無「釣魚」之事實或僅於「護魚區段」內「準
        備」垂釣暨尚未實際進行垂釣動作，則即未違反首揭法
        條之規定，亦不得處以任何罰款，特先呈明。
      2.查原告於台北縣警察局新店分局石碇分駐所94年3月6日
        調查筆錄中所稱釣獲之「3條魚」，實際上係於石碇溪
        下游距深坑「大樹下」深坑老街約1至2公里處所釣穫，
        於作成前開調查筆錄時，員警只問「釣幾條魚？什麼溪
        魚？」並未確認在何地點釣獲，尤其被取締及作該調查
        筆錄當時，原告的漁網中並無任何魚獲。既無魚獲，自
        不得認定原告確有實際垂釣、釣魚行為；既無實際釣魚
        行為，該原釣獲之3條魚又係於石碇溪下游「非護魚區
        段」所釣得者，且於擬前往被取締地點之石碇鄉區」時，即已放回溪中；故自無違首揭漁業法之規定
        。
      3.再查，台北縣警察局新店分局石碇分駐所員警所拍照片
        ，僅揭示原告拿一支釣竿立於溪邊的照片，不但無實際
        釣魚動作（尚在綁魚勾及試鉛垂重量與深淺階段），也
        尚未釣得魚隻。由該照片所揭既無釣得魚隻也無法看出
        已在作釣魚的動作，原告自尚未違反首揭漁業法之規定
        。
      4.綜上所陳，原告於台北縣警察局新店石碇分局員警取締
        當時，既無魚獲，又無實際垂釣動作（尚在調整及綁鉤
        階段），被告並未查明即作出3萬元之處罰，而行政院
        農業委員會之訴願審議委員諸公亦絲毫未察查此節，復
        予維持，顯屬違法不當，合依行政訴訟法之規定，提起
        行政訴訟，請判決如訴之聲明。
    (二)被告主張：
      1.按漁業法第44條第4款規定，主管機關為資源管理及漁
        業結構調整，得以公告規定漁區、漁期之限制或禁止。
        另依同法第65條第5款規定，違反第44條第4款至第9款
        規定之一者，處3萬元以上15萬元以下罰鍰。
      2.台北縣石碇鄉永定溪、石碇溪、烏塗溪及彭山溪等封溪
        護漁區段，業經被告於93年7月8日北以府農畜字第
        09301679761號公告，自93年8月10日起至96年8月9日起
        禁止以任何方式採捕水產動植物（含垂釣、撈蝦、徒手
        捕抓等），並於該封溪護漁區段設置告示牌，台北縣警
        察局農業局網站亦提供該訊息供民眾瀏覽查閱。
      3.原告於訴訟理由雖強調拿一支釣竿立於溪邊，不但無實
        際釣魚動作，也尚未釣得魚隻，及原釣獲之「3條魚」
        ，實際上係於石碇溪下游距深坑「大樹下」深坑老街約
        1至2公里處所釣獲等無不法之行為云云，惟案經台北縣
        警察局警察局新店分局員警查獲所附調查筆錄原告對違
        法事實坦承不諱，並簽名捺指紋承認，經查原告為具完
        全行為能力之人，其製作筆錄當時在自由意識情況下進
        行，可充分向警方陳述或於訴願時完全主張，被告依前
        述法律、所查事證及念其行為並非故意，被告亦憫其情
        ，被告即以94年2月1日北府農林字第0940050813號函處
        以最輕罰鍰3萬元，薄懲示警，並無不當。
      4.綜上，原告主張為無理由，請駁回原告之訴。
    理  由
一、按行為時漁業法第44條第4款規定：「主管機關為資源管理
    及漁業結構調整，得以公告規定下列事項：．．．4.漁區、
    漁期之限制或禁止。．．．」、同法第65條第5款規定：「
    有下列情事之一者，處新台幣3萬元以上15萬元以下罰鍰：
    ．．．5.違反第44條第4款至第9款規定之一者。．．．」。
    又「臺北縣石碇鄉永定溪、石碇溪、烏塗溪及彭山溪部分溪
    流區段自93年8月10日起至96年8月9日止實施禁漁（封溪）
    保育措施，禁止以任何方式採捕水產動植物」，為被告93年
    7月8日北府農畜字第09304679761號公告所明定。
二、查本件原告於94年3月6日下午2時50分許，在台北縣石碇鄉
    石碇溪禁漁區釣魚，經台北縣警察局新店分局石碇分駐所員
    警查獲並拍照存證，此有警方調查筆錄及現場照片影本附原
    處分卷可稽，違規事證明確，被告以其違反漁業法第44 條
    第4款規定，依同法第65條第5款規定裁處原告3萬元罰鍰，
    並無違誤，訴願決定予以維持，亦無不合。
三、原告起訴意旨雖稱：伊被警查獲時，僅為準備釣魚階段，尚
    無釣魚動作，也未釣得魚隻，而原釣獲之「3條魚」，實際
    上係於石碇溪下游距深坑「大樹下」深坑老街約1至2公里非
    禁漁區所釣獲且已放生，尚未違反首揭漁業法之規定云云。
四、惟查，原告為警查獲時已坦承在查獲地點釣得兩條溪哥魚及
    一條石斑魚，其提起訴願時對於上情仍自承不諱，僅辯稱「
    試釣」及未看到有禁漁告示牌而已，此有前揭警方調查筆錄
    及原告之訴願書在卷可考，是被告上開主張，顯屬事後卸責
    之詞，尚難採取。
五、綜上所述，本件原處分及訴願決定，俱無不合。原告仍執前
    詞訴請撤銷，為無理由，應予駁回。又本件為簡易訴訟程序
    事件，依卷內資料，事證已臻明確，故不經言詞辯論為之，
    併此敘明。
據上論結，本件原告之訴為無理由，依行政訴訟法第233條第1項
、第236條、第195條第1項後段、第98條第3項前段，判決如主文
。
中    華    民    國    95    年     1    月   16     日
                      第  二  庭  法  官  李得灶
上為正本係照原本作成。
本件以訴訟事件所涉及之法律見解具有原則性者為限，始得於本
判決送達後20日內向本院提出上訴狀並表明上訴理由，如已於本
判決宣示後送達前提起上訴者，應於判決送達後20日內補具上訴
理由（均按他造人數附繕本），且經最高行政法院許可後方得上
訴。
中    華    民    國    95    年     1    月   18     日
                                  書記官  陳清容


司法院資訊處製作；財團法人民間司法改革基金會備份。
